臺灣高等法院臺南分院刑事判決
109年度上訴字第1480號
上  訴  人  臺灣臺南地方檢察署檢察官
上  訴  人  
即  被  告  鄭明輝
上列上訴人因被告毒品危害防制條例案件，不服臺灣臺南地方法
院109年度訴字第1024號中華民國109年9月30日第一審判決（起
訴案號：臺灣臺南地方檢察署109年度毒偵字第1685號），提起
上訴，本院判決如下：
    主  文
上訴駁回。
    事  實
一、鄭明輝知悉海洛因、甲基安非他命分屬毒品危害防制條例第
    2條第2項第1、2款規定之第一、二級毒品，不得持有及施用
    ，竟基於施用第一級、第二級毒品之犯意，於民國109年5月
    27日15時許，在其位於臺南市○○區○○里○○○000號住處，以將
    海洛因、甲基安非他命一同放進玻璃球燒烤吸食煙霧方式，
    同時施用第一級毒品海洛因及第二級毒品甲基安非他命1次
    。嗣於109年5月28日6時30分許，鄭明輝因另案經警通知至
    警局接受調查，警方於同日10時許徵得其同意後採集其尿液
    送檢，檢驗結果呈安非他命、甲基安非他命及嗎啡陽性反應
    ，始悉上情。
二、案經臺南市政府警察局玉井分局報請臺灣臺南地方檢察署檢
    察官偵查起訴。
　　理  由
壹、程序部分：
一、起訴合法性：
　㈠按毒品危害防制條例第20條於109年1月15日經修正公布，而
    於同年7月15日生效施行，修正前同條例第20條第3項規定於
    觀察、勒戒或強制戒治執行完畢釋放後5年後再犯第10條規
    定者，適用觀察、勒戒或強制戒治之規定，修正後則將上開
    「5年後」修正為「3年後」，修正理由略以：因認施用毒品
    者屬病患性犯人之特質，參酌世界各國醫療經驗與醫學界共
    識，若施用毒癮成癮者，其心癮甚難戒除，如已執行完畢釋
    放後，3年後始再有施用第一級、第二級毒品行為者，足見
    有戒除毒癮之可能，宜再採以觀察、勒戒或強制戒治方式戒
    除身心癮措施等語。又觀同條例第35條之1第2款規定，可知
    於修正施行前犯同法第10條案件於修正施行後，審判中案件
    當由法院依修正後規定處理。本案係臺灣臺南地方檢察署檢
    察官於109 年8月3日偵查終結並提起公訴，於109 年8月14
    日繫屬於原審法院，此有臺灣臺南地方檢察署109年8月14日
    南檢文玄109毒偵1685字第1099053439號函上所蓋原審法院
    收狀日期戳印及起訴書附卷可稽（見原審卷第7至10頁），
    揆諸前揭說明，本案應適用修正施行後之規定處理，先予敘
    明。
  ㈡被告前因施用毒品案件，經臺灣臺南地方檢察署檢察官以107
    年度毒偵字第2476號為戒癮治療之緩起訴處分確定，遵守及
    履行期間自107年12月10日起至109年8月9日止，緩起訴期間
    則至109年12月9日止。被告雖已於108年12月13日完成戒癮
    治療（參本院卷第63頁之處遇報告書），然因被告另犯施用
    毒品犯行而於109年11月12日經臺灣臺南地方檢察署檢察官
    以109年度撤緩字第654號撤銷緩起訴處分（該次犯行據臺灣
    臺南地方檢察署檢察官以109年度撤緩毒偵字第385號提起公
    訴）確定等情，有該等緩起訴處分、撤銷緩起訴處分、起訴
    書及臺灣高等法院被告前案紀錄表可憑（見本院卷第49-57
    頁、第89-91頁），則被告所受緩起訴處分雖遭撤銷，但已
    完成該處分所命之戒癮治療，可認事實上已接受等同「觀察
    、勒戒」之處遇（最高法院109年度台非字第77號判決意旨
    參照），其於3年內，再犯本案施用第一、二級毒品犯行，
    檢察官提起公訴，依法並無不合，先予敘明。
二、證據能力部分：
　　按被告以外之人於審判外之言詞或書面陳述，除法律有規定
    者外，不得作為證據；又被告以外之人於審判外之陳述，雖
    不符刑事訴訟法第159 條之1 至第159 條之4 之規定，而經
    當事人於審判程序同意作為證據，法院審酌該言詞陳述或書
    面陳述作成時之情況，認為適當者，亦得為證據；另當事人
    、代理人或辯護人於法院調查證據時，知有第159 條第1 項
    不得為證據之情形，而未於言詞辯論終結前聲明異議者，視
    為有前項之同意，刑事訴訟法第159條第1項、第159 條之5 
    定有明文。其立法意旨在於傳聞證據未經當事人之反對詰問
    予以核實，原則上先予排除。惟若當事人已放棄反對詰問權
    ，於審判程序中表明同意該等傳聞證據可作為證據，基於尊
    重當事人對傳聞證據之處分權，及證據資料愈豐富，愈有助
    於真實發現之理念，且強化言詞辯論主義，使訴訟程序得以
    順暢進行，上開傳聞證據亦均具有證據能力。經查，本判決
    以下引用之被告以外之人於審判外之書面陳述，經檢察官、
    上訴人即被告（下稱被告）鄭明輝於本院審理時均表示同意
    作為證據使用（見本院卷第71-72 頁），且迄言詞辯論終結
    前，檢察官及被告均未聲明異議，本院審酌此等證據作成時
    之情況，均無違法不當，且與待證事實具有關聯性，認為以
    之作為證據應屬適當，爰依刑事訴訟法第159 條之5 規定，
    認前揭證據資料均有證據能力。
貳、實體部分：
一、上揭事實，業據被告於警詢、偵訊、原審及本院審理時坦承
    不諱（見警卷第4頁；109年度毒偵字第1685號卷《下稱毒偵
    卷》第33-34頁；原審卷第32、38頁；本院卷第70、77頁），
    且被告前揭採尿送驗之結果，確呈現嗎啡、安非他命及甲基
    安非他命陽性反應，此有臺南市政府衛生局109年6月11日檢
    驗結果報告、勘查採證同意書、臺南市政府警察局玉井分局
    毒品案件尿液編號與姓名對照表在卷可稽（見警卷第12、16
    、18頁），足認被告之任意性自白與事實相符，應堪採信。
    從而本件事證明確，被告犯行堪以認定，自應依法論科。
二、論罪科刑部分：
　㈠按海洛因、甲基安非他命係毒品危害防制條例第2 條第2 項
    第1 款、第2 款所明定之第一級、第二級毒品，不得非法持
    有、施用。
　㈡核被告所為，係犯毒品危害防制條例第10條第1 項之施用第
    一級毒品罪及同條例第10條第2 項之施用第二級毒品罪。被
    告為施用海洛因、甲基安非他命而持有海洛因、甲基安非他
    命之低度行為，為其施用第一級、第二級毒品之高度行為所
    吸收，不另論罪。又被告於109年5 月27日下午3時許以燒烤
    玻璃球吸食煙霧之方式同時施用第一、二級毒品，被告同時
    施用第一級毒品海洛因、第二級毒品甲基安非他命，係一行
    為觸犯2 罪名，為想像競合犯，應依刑法第55條規定，從一
    重之施用第一級毒品罪處斷。
三、原審認被告罪證明確，適用毒品危害防制條例第10條第1 項
    、第2 項，刑法第11條前段、第55條等規定，並審酌被告前
    接受觀察、勒戒及附命完成戒癮治療之緩起訴處分，竟再次
    漠視法令禁制而犯本罪，顯見其戒除毒癮之意志薄弱，惟念
    其施用毒品所生危害，實以自戕身心健康為主，對於他人法
    益尚無具體直接危害，及施用毒品者均有相當程度之成癮性
    與心理依賴，其犯罪心態與一般刑事犯罪之本質並不相同，
    應側重適當之醫學治療及心理矯治為宜，兼衡其素行、犯罪
    之動機、目的、手段及其國中畢業之智識程度、以種植水果
    維生，月薪約新臺幣2 萬元之經濟狀況及坦承犯行之犯後態
    度等一切情狀，量處有期徒刑8月。經核原審認事用法，並
    無不當，量刑亦屬妥適。
四、檢察官上訴意旨以：被告前因施用毒品案件，經裁定送觀察
    、勒戒、強制戒治後，認無繼續強制戒治之必要，於98年3
    月27日釋放，而本件被告係於109年5月27日下午3時許，再
    次施用第一級毒品海洛因及第二級毒品甲基安非他命，係於
    強制戒治執行釋放後，3年後再犯，則本件是否構成修正後
    毒品危害防制條例第20條第3項「3年後再犯」的構成要件，
    容有疑義為由，指摘原判決不當云云。另被告上訴意旨略以
    ：請求裁處讓伊接受服用美沙冬之戒癮治療，或裁定觀察、
    勒戒云云。然查：⑴本件被告於98年間因施用毒品案件，經
    法院裁定送觀察、勒戒、強制戒治後，認無繼續強制戒治之
    必要，於98年3月27日釋放等情，固有臺灣高等法院被告前
    案紀錄表可按，然被告復於107年間，因施用毒品案件，經
    臺灣臺南地方檢察署檢察官以107年度毒偵字第2476號為命
    完成戒癮治療之緩起訴處分確定，遵守及履行期間自107年1
    2月10日起至109年8月9日止，緩起訴期間則至109年12月9日
    止，而被告已於108年12月13日完成該處分所命之戒癮治療
    ，業如前述，則被告於完成上開戒癮治療後3年內再犯本案
    施用第一、二級毒品之罪，檢察官依法追訴，原審法院予以
    實體判決，於法無違，則檢察官認本件是否應裁定觀察、勒
    戒？及被告請求本院裁定觀察、勒戒云云，並無理由
　　；⑵又按檢察官依刑事訴訟法第253 之1 第1 項、第253 條
    之2等規定為緩起訴處分時，得為附命完成戒癮治療（刑事
    訴訟法第253 之2 第1 項第6 款規定參照），所謂「美沙冬
    替代療法」，係法務部援引毒品危害防制條例第24條之規範
    意旨，擬定毒品減害計畫，對施用毒品之被告，委諸檢察官
    斟酌具體個案情節，以緩起訴附戒癮治療手段，代替刑事訴
    追程序，然本件被告施用毒品之犯行，既已經檢察官提起公
    訴，當已無上開毒品減害計畫之適用，法院亦不得代替檢察
    官為不起訴或緩起訴處分，由被告赴指定之醫療機構請求「
    美沙冬」替代療法治療取代刑期之執行，被告請求本院改判
    以「美沙冬替代療法」治療云云，於法無據。從而，檢察官
    、被告之上訴，均無理由，皆應予駁回。
據上論斷，依刑事訴訟法第368 條，判決如主文。
本案經檢察官蔡佩容提起公訴，檢察官呂舒雯提起上訴，檢察官
葉耿旭到庭執行職務。
中　　華　　民　　國　 109　　年　　12　　月　　31　　日
                  刑事第三庭    審判長法　官  陳連發
                                      法　官  洪榮家
                                      法　官  何秀燕
以上正本證明與原本無異。
如不服本判決應於收受送達後20日內向本院提出上訴書狀，其未
敘述上訴理由者，並得於提起上訴後20日內向本院補提理由書（
均須按他造當事人之人數附繕本）「切勿逕送上級法院」。
　　　　　　　　　　　　　　　　　　　書記官  翁心欣
中　　華　　民　　國　　109 　年　　12　　月　　31　　日
附錄本案論罪科刑法條：
毒品危害防制條例第10條
施用第一級毒品者，處 6 月以上 5 年以下有期徒刑。
施用第二級毒品者，處 3 年以下有期徒刑。